【裁判字號】    88,易,1377
【裁判日期】    890217
【裁判案由】    恐嚇等
【裁判全文】
臺灣屏東地方法院刑事判決                        八十八年度易字第一三七七號
    公  訴  人  臺灣屏東地方法院檢察署檢察官
    被      告  甲○○
    （原名洪文治）
    被      告  乙○○
右列被告因恐嚇等案件，經檢察官提起公訴（八十八年度偵字第五四四０號），本院
判決如左：
     主  文
甲○○未經許可，於夜間在公共場所攜帶刀械，累犯，處有期徒刑陸月，如易科罰金
以參佰元折算壹日。
扣案之武士刀壹支沒收。
乙○○無罪。
     事  實
一、甲○○曾於民國（下同）八十三年間，因違反麻醉藥品管理條例、搶奪等案件，
    經臺灣高雄地方法院分別判處有期徒刑四月、九月，最後於八十五年四月十五日
    執行完畢。詎仍不知悔改，復於八十七年六、七月間，在高雄市○○路夜市場，
    以新台幣（下同）六千元，購入武士刀乙把，未經主管機關許可，而無故在其屏
    東縣東港鎮○○里○○街一八０號住處持有之。又八十八年七月二十九日晚上七
    時許，甲○○攜帶裝入高爾夫球袋之上述武士刀，夥同不知情之乙○○，自其住
    處出發，欲至屏東縣東港鎮興漁里訪友，並途經屬公共場所之道路，及屏東縣東
    港鎮○○路○段一二八號十三樓伍怡容等人之住處。嗣經警於八十八年七月二十
    九日晚上九時三十分許查獲，並扣得武士刀一把。
二、案經屏東縣警察局東港分局報請臺灣屏東地方法院檢察署檢察官偵查起訴。
     理  由
一、右揭事實業據被告甲○○於偵審中坦承不諱，核與同案被告乙○○及證人丙○○
    證述情節相符，復有扣案之武士刀一把足資佐證，而扣案之武士刀經送屏東縣警
    察局鑑驗結果，認送鑑刀械一把，符合管制刀械武士刀之圖例及說明要件，認定
    係屬管制刀械，有該局八十八年九月一日（八八）屏警保民字第一八００三號函
    附卷可稽。本案事證明確，被告犯行洵堪認定。
二、按扣案之武士刀屬槍砲彈藥刀械管制條例第四條第三款所稱之武士刀，依同條例
    第六條之規定，非經主管機關許可不得持有。被告於八十八年七月二十九日夜間
    ，未經許可，攜帶前揭武士刀，自其住處出發，行經屬公共場所之道路，至興漁
    里訪友，核其所為，係犯槍砲彈藥刀械管制條例第十五條第一款、第二款之未經
    許可，於夜間在公共場所攜帶刀械罪。公訴人漏論及同條例第十五條第二款之罪
    ，附此敘明。又攜帶行為本質上含有持有性質，故其未經許可持有刀械之低度行
    為已為攜帶之高度行為所吸收，不另論罪，公訴人認應予分論併罰，容有誤會，
    司法院（七三）廳刑一字第六０三號研究意見亦同此見解，併此敘明。查被告甲○○曾於八十三年間，因違反麻醉藥品管理條例、搶奪等案件，經法院分別判處
    有期徒刑四月、九月，最後於八十五年四月十五日執行完畢，有本院被告全國前
    案紀錄表附卷足稽，其於受有期徒刑之執行完畢後，五年以內再犯本件有期徒刑
    以上之罪，係累犯，應依刑法第四十七條之規定加重其刑。爰審酌被告未經許可
    無故於夜間在公共場所攜刀械，雖未供犯罪之用，然晚近大眾傳播媒體迭向人民
    宣傳切勿未經主管機關許可於公共場所攜刀械，及鼓勵人民若非法持有刀械應司
    法警察機關報繳，以維社會治安，已為公眾週知之事實，而被告猶未置理，暨其
    犯罪手段、智識程度、犯後坦承犯行等一切情狀，量處如主文所示之刑，並諭知
    易科罰金之折算標準，以示懲儆。扣案之武士刀一把，為非經主管機關許可不得
    持有之物，係屬違禁物，應依刑法第三十八條第一項第一款規定沒收之。
三、公訴意旨另以：被告甲○○、乙○○共同基於恐嚇之犯意聯絡，於八十八年七月
    二十九日夜間，攜帶前揭武士刀至屏東縣東港鎮○○路○段一二八號十三樓伍怡
    容等人之住處催討債務，致當時在該處之丙○○心生畏懼，因認被告二人涉有刑
    法第三百零五條之恐嚇危害安全罪云云。
四、訊據被告甲○○、乙○○均堅決否認有何恐嚇犯行，被告甲○○辯稱：伊當天攜
    帶武士刀係要帶給綽號「龍文」之友人，因乙○○說要去伍怡蓉住處，兩人才順
    道去上址，伊完全不知道乙○○要催討債務之事；武士刀是不小心露出來的，伊
    並無恐嚇之意等語；被告乙○○則辯稱：當天係甲○○邀伊外出，伊並不知甲○○有攜帶武士刀，伊只是想去找伍怡蓉催討債務，並託丙○○轉告；直至武士刀
    露出球袋後，伊方知甲○○有帶刀，伊並無恐嚇之犯意等語。而公訴人認被告二
    人有前揭犯行，無非以丙○○於警訊之指述為主要論據。
五、按犯罪事實應依證據認定之，無證據不得推定其犯罪事實。又不能證明被告犯罪
    者，應諭知無罪之判決，刑事訴訟法第一百五十四條、第三百零一條第一項分別
    定有明文。又事實之認定，應憑證據，如未能發現相當證據，或證據不足以證明
    ，自不能以推測或擬制之方法，為裁判基礎，此有最高法院四十年台上字第八六
    號判例意旨可資參照。又刑法第三百零五條之罪，行為人在主觀上必須具有恐嚇
    個人故意，而以加害生命、身體、自由、名譽、財產等事，通知被害人，始足當
    之（參見林山田著、刑法各罪論、一九九六年十月版第六百零二頁）。
六、經查：
（一）被告乙○○辯稱：伊不知甲○○有帶武士刀，直至武士刀露出後，伊始知有刀
      等語。查被告二人於本院審理時均稱：武士刀原係裝於高爾夫球袋，途中係乙○○在前面騎機車搭載甲○○，高爾夫球袋則由甲○○背著，被告甲○○另稱
      ：伊並未告訴乙○○有帶刀之事；由此情節觀之，被告甲○○既未告知被告乙○○有帶刀，且途中被告乙○○亦無機會觀看該置放武士刀之球袋，是被告乙○○所辯，不知甲○○有帶刀之情，應堪予以採信。
（二）又被告甲○○辯稱：因乙○○說要去伍怡蓉住處，兩人才順道去上址，伊完全
      不知道乙○○要催討債務之事等語，核與被告乙○○陳述情節相符，被告甲○○前揭辯詞，亦應堪認為真實。
（三）另被告二人均辯稱渠等無恐嚇犯意，當時只是武士刀不小心露出來等語。查證
      人丙○○於本院審理時證稱：被告二人來找伍怡蓉，伊告訴被告二人伍怡蓉不
      在家，被告二人即告知伍怡蓉欠錢之事；被告二人當時站在門口，並沒有要進
      來，未恐嚇伊，也未拿出武士刀，只是伊自己看到露出之武士刀會害怕；裝武
      士刀之球袋係放置在電梯口處等語，觀諸被告二人放置武士刀之處係在電梯口
      ，距伍怡蓉住處尚有距離，渠等除告知欠錢之事外，並未有其他言語，證人亦
      稱是伊自己看到刀會害怕等情狀，足認被告二人應無恐嚇之犯意，僅係武士刀
      不小心露出，致丙○○畏懼。又參以前述，被告乙○○並不知被告甲○○攜有
      刀械，即前往催討債務；被告甲○○亦不清楚被告乙○○催討債務之事之情，
      二人應無恐嚇之意。渠等所辯應堪予以採信。綜上所述，被告二人所為，即與
      該罪之構成要件有間，尚難以該罪相繩。此外復查無其他積極證據，足以證明
      被告二人涉犯恐嚇犯行，既不能證明渠等犯罪，就被告乙○○部分應諭知無罪
      之判決。至被告甲○○部分，因公訴人認此部份與前揭論罪科刑之犯罪事實，
      有方法結果之牽連關係，為裁判上一罪，爰不另為無罪之諭知。
據上論斷，應依刑事訴訟法第二百九十九條第一項前段、第三百零一條第一項，槍砲
彈藥刀械管制條例第十五條第一款、第二款，刑法第十一條前段、第四十七條、第四
十一條、第三十八條第一項第一款，罰金罰鍰提高標準條例第二條，判決如主文。
本案經檢察官鍾和憲到庭執行職務。
中      華      民      國      八十九      年      二      月  十七    日
                                      臺灣屏東地方法院刑事第二庭
                                          法  官  李  宛  玲
右正本證明與原本無異。
對於本判決如有不服應於收受送達後十日內向本院提出上訴書狀上訴於台灣高等法院
高雄分院並按他造當事人之人數附具繕本。
                                          書記官   林  天  化
中      華      民      國      八十九      年      二      月   十七   日
附錄本案論罪科刑法條全文：
槍砲彈藥刀械管制條例第十五條：未經許可攜帶刀械而有下列情形之一者，處二年以
下有期徒刑：
一於夜間犯之者。
二於車站、埠頭、航空站、公共場所或公眾得出入之場所犯之者。
三結夥犯之者。


司法院資訊處製作；財團法人民間司法改革基金會備份。
